臺灣臺中地方法院刑事判決　　　　　　　　　　　　　九十三年度訴字第五七六號
　　公　訴　人　臺灣臺中地方法院檢察署檢察官
　　被　　　告　乙○○
　　　　　　（即張民育）
　　指定辯護人　本院公設辯護人丁○○
右列被告因違反槍砲彈藥刀械管制條例等案件，經檢察官提起公訴（九十一年度偵字
第一七０九三號），本院判決如左：
    主  文
乙○○共同以脅迫使人行無義務之事，處有期徒刑伍月，如易科罰金，以佰元折算
壹日。
    犯罪事實
一、乙○○（原名張民育，民國九十四年三月二十三日更名）將其所有之車牌號碼Ｘ
    七－００三七號自小客車送至台中市○○路○段二一六號庚○○所開設之同心汽
    車修配廠修理，因認未修理完善，而欲全額取回所給付之修繕費新台幣（下同）
    三萬二千元，遂夥同戊○○（由本院另案審理）基於共同犯意之聯絡，持不具殺
    傷力之玩具手槍一把（未扣案），於九十一年五月二日午後至該修配廠要求庚○○全額退費，在遭庚○○及其母甲○○拒絕後，其等即在該修配廠之二樓由戊○○掏出上述玩具手槍一把指向庚○○，稱如不退還修繕費用，將讓庚○○死得很
    難看等語，而脅迫庚○○行無義務之事，甲○○見狀後，先交付一萬五千元，並
    囑乙○○日後再來拿取餘款，乙○○二人才離去。
二、案經台中巿警察局移送臺灣臺中地方法院檢察署檢察官偵查起訴。
    理  由
一、被告乙○○經本院訊問後，雖供承有將其車牌號碼Ｘ七－００三七號自小客車送
    至台中巿松竹路三段二一六號被害人庚○○所經營之同心汽車修配廠，而與戊○○於九十一年五月二日下午至該公司，以未修妥為由，要求全額退還修繕費用三
    萬二千元，經與被害人及其母甲○○理論後，甲○○退還一萬五千元，並囑其於
    半個月後再來拿取其餘之金額等情節，惟矢口否認與戊○○基於共同犯意之聯絡
    ，脅迫被害人行無義務之事退還上開修繕費用，辯稱：當天他與戊○○在同心汽
    車修配廠一樓之辦公室向被害人據理力爭後，被害人自願退還一萬五千元，其等
    並未登上該公司二樓，更無持槍脅迫對方退還修繕費云云。經查：
    (一)關於被告將前述自小客車送至庚○○之同心汽車修配廠修繕，被告給付修繕費
      三萬二千元而取回車輛後，不滿仍有變速箱等多處未修妥，而與戊○○於前揭
      時地至該修配廠向庚○○要求全額退費，起初庚○○及其母甲○○均不同意退
      費，請被告將車輛留下繼續修理，後來同意全額退費，甲○○並當場先交付被
      告一萬五千元，餘請被告日後再來拿取等情節，業據證人庚○○、甲○○及戊○○於本院審理時具結證明在卷，互核相符，被告亦肯認無誤，應為事實。
    (二)惟甲○○所以一反初衷，同意全額退費，當場先交付一萬五千元，還允諾於日
      後給付其餘一半之金額，乃因於協商過程中，庚○○在該址二樓遭被告及戊○○持槍脅迫，稱如不交付，將讓庚○○死得難看等語所致，此不僅有被害人庚○○於警詢之陳述及本院審理時具結之證述（見偵查卷第十三－十四頁、本院
      卷第一六六－一六七頁），先後一致，並核與甲○○於警詢時之陳述相符（見
      偵查卷第二０－二一頁）。本院以為，關於甲○○給付之原因，雙方雖各執一
      詞，但被告當時要求「全額退費」，庚○○母子起初堅決不從等事實，已見前
      述，以此考量庚○○母子之立場，必然慮及已為被告修繕而支出材料費用及工
      資，故無全額退費，反而自行吸收耗材及工資之理。從而，即便被告如何能言
      善道，應亦不足造成甲○○母子同意全額退費、並先交付一萬五千元之重大轉
      折。若謂甲○○所以當場交付一萬五千元，乃因被告據理力爭後，甲○○自願
      交付，且庚○○也同意不加阻止，本院尚難置信，故認其母子上開證詞應屬實
      可採。至於甲○○於本院審理時雖具結證述：當初究竟是先交付一萬五千元再
      上樓目睹其子遭被告及戊○○持槍脅迫，抑或於見狀下樓後才交付，她已記不
      得等語（見本院卷第一二四頁），而與其先前警詢時所為她上二樓見狀後才同
      意全額退費而交付一萬五千元等語不符，惟甲○○已將近六十歲，記憶難免易
      隨時間而衰退，本以其先前警詢之陳述為可靠，況亦核與庚○○之證詞相符，
      則甲○○先前於警詢時有關因見庚○○被脅迫才同意退費之陳述，既具有較可
      信之特別情況，且為證明犯罪事實存否所必要者，自有證據能力。
    (三)至於被告及戊○○所持用之槍枝因無扣案，亦無事證可認具有殺傷力，顯係一
      般不具殺傷力之玩具手槍而已。
    (四)綜合前述，本件事證明確，被告因不滿庚○○之同心汽車修配廠未將其自小客
      車修繕妥適，而邀戊○○基於共同犯意之聯絡，持不具殺傷力之玩具手槍一把
      ，脅迫他人行無義務之事全額退費之犯行，足可認定；前開否認犯行之辯解，
      容非事實，不足採信。
二、核被告乙○○所為，係犯刑法第三百零四條第一項之強制罪。被告與戊○○之間
    具有犯意聯絡及行為分擔，為共同正犯。爰審酌被告欲憑武力解決與他人之民事
    糾紛，目無法紀，造成被害人心理層面之受害不輕，又極力否認犯行，未見悔悟
    ，有從重議處之必要，乃再考量其犯罪之動機、目的、手段、方法、所得金額等
    一切情狀後，量處如主文所示之刑，並諭知如易科罰金之折算標準。至其使用之
    玩具手槍一把，因無從認有殺傷力，且未扣案，為免將來無從執行，不予宣告沒
    收。
三、公訴意旨另以：被告與戊○○持槍脅迫被害人庚○○，稱如不退還修繕費用，將
    讓庚○○死得很難看，且被告於九十一年五月十七日復至上址尋找庚○○未遇，
    隨即於數日後之夜間，持具有殺傷力之霰彈槍及霰彈向該修配廠射擊示威，並以
    電話告知庚○○：「你公司的鐵門還真堅固做得不錯哦。」等語；因認被告尚涉
    有槍砲彈藥刀械管制條例第十一條第四項、同條例第十二條第四項之未經許可持
    有槍、彈罪嫌，及刑法第三百零五條之恐嚇危害安全罪嫌（關於槍枝部分，原起
    訴被告違反槍砲彈藥刀械管制條例第八條第四項，惟公訴人於蒞庭時已更正為該
    條例第十一條第四項之罪嫌，並補充被告尚涉有刑法第三百零五條之恐嚇危害安
    全罪，以上見本院卷第二三頁之筆錄所載），且與前開已論罪科刑者具有牽連犯
    之裁判上一罪關係。惟查：
    (一)按刑法第三百零五條之恐嚇罪，係指單純以將來加害生命、身體、自由、名譽
      、財產之事，恐嚇他人致生危害於安全者而言。如對於他人之生命、身體等，
      以現實之強暴脅迫手段加以危害要挾，使人行無義務之事或妨害人行使權利，
      應構成刑法第三百零四條之強制罪，而非同法第三百零五條之恐嚇危害安全罪
      （參酌最高法院九十三年度台上字第三三０九號裁判要旨）。被告所稱如不退
      還修繕費用，將讓庚○○死得很難看等語，乃以現實之脅迫手段加以危害要挾
      ，並非以將來之惡害恐嚇被害人，故顯為強制行為之一部，不另構成恐嚇危害
      安全罪。
    (二)至公訴人指稱被告未經許可持有槍、彈部分，無非是以該汽車修配廠之鐵門疑
      似有彈痕之照片二張為憑（見偵查卷第八十頁），然不僅被告否認涉嫌，復無
      任何槍、彈扣案，本院傳喚承辦警員丙○○及己○○到庭具結為證後，也無法
      確定是何種槍枝所造成，且庚○○於本院也具結證述當初是一名「呂東揚」之
      人以電話通知他「你的鐵門很堅固」，並非被告；基於以上事證，顯不足認定
      被告有何違反槍砲彈藥刀械管制條例第十一條第四項、第十二條第四項之未經
      許可持有槍、彈罪嫌。
    (三)公訴人既不能證明被告尚涉有前開三項罪嫌，本院原應予無罪之判決，惟因公
      訴人認與前開已論罪科刑者具有牽連犯之裁判上一罪關係，故不另為無罪之諭
      知。
據上論斷，應依刑事訴訟法第二百九十九條第一項前段，刑法第二十八條、第三百零
四條第一項、第四十一條第一項前段，罰金罰鍰提高標準條例第一條前段、第二條，
判決如主文。
中      華      民      國      九十四      年      五      月    三    日
                                        審判長法  官  王鏗普
                                              法  官  唐敏寶
                                              法  官  莊深淵
右正本證明與原本無異。
如不服本判決，應於送達後十日內向本院提出上訴狀（須附繕本），上訴於台灣高等
法院台中分院。
                                              書記官
中      華      民      國    九十四      年      五      月    三    日
附錄論罪科刑法條
刑法第三百零四條第一項：
以強暴、脅迫使人行無義務之事或妨害人行使權利者，處三年以下有期徒刑、拘役或
三百元以下罰金。
